最高法院刑事判決　　　　　　一○○年度台上字第六六四五號
上　訴　人　台灣高等法院檢察署檢察官
被　　　告　彭永富
選任辯護人　蘇清文律師
　　　　　　溫思廣律師　　　　
上列上訴人因被告妨害公務案件，不服台灣高等法院中華民國一
００年三月八日第二審更審判決（九十九年度重上更(一)字第二四
一號，起訴案號：台灣桃園地方法院檢察署九十二年度偵字第一
七三四二號、九十三年度偵字第一二五九一號），提起上訴，本
院判決如下：
    主  文
上訴駁回。
    理  由
按刑事訴訟法第三百七十七條規定：上訴於第三審法院，非以判
決違背法令為理由不得為之；是提起第三審上訴，應以原判決違
背法令為理由，係屬法定要件；如果上訴理由書狀並未依據卷內
訴訟資料具體指摘原判決不適用何種法則或如何適用不當，或所
指摘原判決違法情事顯與法律規定得為第三審上訴理由之違法情
形不相適合時，均應認其上訴為違背法律上之程式，予以駁回。
本件原判決以公訴意旨略以：被告彭永富有其理由欄一、所載之
檢察官起訴之犯行，因認被告涉犯刑法第一百三十八條罪嫌云云
。惟經審理結果，認不能證明被告犯罪，因而撤銷第一審之科刑
判決，改判諭知被告無罪，已詳敘其調查證據之結果及證據取捨
之理由；從形式上觀察，原判決並無違背法令之情形。檢察官上
訴意旨略以：(一)證人游興裕於第一審審理中雖證稱係向那位長官
報告不敢確定等語，但經檢察官提示其於法務部調查局桃園縣調
查站之筆錄，詢問如何向戒護科長（即被告）報告時，已證稱：
「我說早上上班交辦和二舍67房舍的事情都已經辦好了，卷宗晚
上下班時會出來」等語，原判決對此不利被告之證述，未說明何
以不採，有理由不備之違法。又原判決以游興裕既稱不確定向那
位長官報告，不排除係向當時之督察張金樹報告，因而採信被告
所辯係經張金樹報告而知受戒治人高得慶（經第一審法院判處傷
害致人於死罪確定）涉嫌毆打同房舍之林祺偉，其係交代張金樹
繼續調查，未指示林阿鑑不必處罰高得慶，但原審未傳喚張金樹
予以查明，亦有證據調查未盡之違法。(二)原判決於理由欄先說明
：「至於證人林阿鑑事後未再繼續調查，逕予註銷結案歸檔等情
，依上開台灣台北監獄（現改制為法務部矯正署台北監獄）函覆
：『若未經典獄長核准，即不能成案，亦不生直接註銷處理或逕
予歸檔』等語；自不能排除證人林阿鑑誤解被告指示之可能，而
自行予以歸檔結案」等語；則原判決係認林阿鑑有將高得慶之懲
戒表連同受刑人王華賓等人之談話筆錄（下稱懲戒表等）檢陳被
告後，被告始為指示。但原判決於理由欄繼又謂：「顯見證人林
阿鑑應係將懲戒表連同檢附的受刑人談話筆錄一起呈報給戒護科
督察，而非直接交予科長彭永富」等語；原判決前後認定不一，
顯有理由矛盾之違法等語。
惟查：原判決於理由欄五已依游興裕於偵查及第一審審理中之證
述、林阿鑑及趙崇智於偵查中之證述、徐運助及李寶郎於第一審
審理中之證述，台灣台北監獄關於受刑人違規案件之懲罰流程之
三件覆函、懲戒表等、檢察官勘驗筆錄（勘驗林祺偉屍體）等證
據資料，詳為說明被告係經督察張金樹報告知悉高得慶涉嫌毆打
林祺偉，而檢察官相驗林祺偉屍體時，林阿鑑尚未檢陳懲戒表等
，被告無從提供予檢察官，自無隱匿可言。嗣檢察官會同法醫師
相驗結果，並未發現林祺偉有何外傷，被告乃認高得慶之懲處仍
有調查必要，而退回林阿鑑續行處理，此為科長職權之適法行使
，林阿鑑記載被告指示不予處罰，應係被告鑑於事實尚不明，不
宜率予處罰。又如追究行政疏失責任，被告係在場舍主管、督導
（科員、督察）之後，被告亦無隱匿懲戒表等之動機，而懲戒表
等亦歸檔在林祺偉之戒護科案卷宗，因認被告並無故意隱匿懲戒
表等之犯行（原判決正本第四至十一頁）。經核俱與卷內證據資
料相符，原判決並無證據調查未盡之違法。又原判決既認定被告
知悉高得慶涉嫌毆打林祺偉，雖就游興裕所證有向被告報告調查
高得慶涉嫌毆打林祺偉已處理好等語，未特別說明是否可採，但
於判決本旨不生影響，尚難謂有理由不備之違法。另原判決已說
明張金樹於第一審審理中證稱就林祺偉事件如何處理已記不清等
語，此不足為被告不利之認定，因而未再傳喚張金樹為無益之調
查，亦難指係違法。再原判決係認定被告經張金樹報告而得知高
得慶涉嫌毆打林祺偉，嗣亦認定林阿鑑係將懲戒表等交予張金樹
，而原判決於理由欄僅載被告將懲戒表等退回林阿鑑，並非認定
係由林阿鑑向被告報告後，由被告直接退回，核原判決此部分之
認定前後並無矛盾。上訴意旨(一)(二)係就原審採證認事之適法職權
行使及原判決已說明之事項，漫事指摘，或單純為事實上之爭執
；其他上訴意旨，並未依據卷內資料具體指摘原判決究係如何違
背法令，俱非適法之第三審上訴理由。綜上，應認上訴人之上訴
違背法律上之程式，予以駁回。
據上論結，應依刑事訴訟法第三百九十五條前段，判決如主文。
中    華    民    國  一○○  年   十一   月   三十   日
                      最高法院刑事第三庭
                          審判長法官  林  永  茂  
                                法官  蘇  振  堂  
                                法官  林  秀  夫  
                                法官  林  立  華  
                                法官  蔡  國  在  
本件正本證明與原本無異
                                      書  記  官  
中    華    民    國  一○○  年   十二   月    七    日
                                                      Ｅ